【裁判字號】    89,附民,435
【裁判日期】    900727
【裁判案由】    偽造有價證券
【裁判全文】
臺灣板橋地方法院刑事附帶民事訴訟判決            八十九年度附民字第四三五號
    原      告  甲○○
    被      告  乙○○
右列被告因本院八十九年度訴字第一一二一號偽造有價證券案件，經原告提起附帶民
事訴訟，本院判決如左：
    主  文
被告應給付原告新臺幣拾捌萬零玖佰元。
訴訟費用由被告負擔。
本判決於原告以新臺幣陸萬零參佰元為被告預供擔保後，得假執行。
    事  實
壹、原告方面：
一、聲明：除假執行之擔保金額外，餘如主文所示。
二、陳述：被告乙○○在民國八十六年十一、十二月間，曾簽發以湯文丙為發票人之
    支票交付原告以給付貨款，後經原告提示不獲付款而退票，原告及湯文丙乃於八
    十七年二月十三日，前往臺北縣鶯歌鎮○○街九巷四號，由湯文丙另簽寫本票以
    支付貨款，原告並要求被告一併簽名於本票上，共同擔任發票人。詎被告竟在如
    附表所示之六紙本票上，偽造其弟「楊玉麟」之署名，用以與湯文丙共同發票，
    而偽造如附表所示楊玉麟部分之本票，並交付原告以抵償貨款，使原告因不能向
    被告行使票據上權利而受有損害，爰提起本訴請求被告應賠償原告票面金額之一
    半，即新臺幣（下同）十八萬零九百元。
貳、被告方面：
一、聲明：請求駁回原告之訴及假執行之聲請。
二、陳述：被告對原告之指訴並不否認，對於原告所請求之金額亦無意見，惟其目前
    無力償還，請求原告能同意其緩期清償。又本票面額為三十六萬一千八百元，但
    湯文丙曾清償四萬元之部分，原告不應再就票面金額全數追索。
    理  由
一、原告起訴未為應受判決事項之聲明，經於言詞辯論程序中補正聲明請求被告應給
    付原告三十六萬一千八百元，後又減縮為被告應給付原告十八萬零九百元，核無
    礙於被告防禦及訴訟終結，應予准許，合先敘明。
二、查被告乙○○於右揭時、地，偽造如附表所示六紙支票之以「楊玉麟」為發票人
    之部分之事實，業據其自認在卷，且核與原告、證人陳錦枝、湯文丙等所述相符
    ，復有本票六紙、臺灣花蓮地方法院八十八年度票字第三○九號民事裁定書影本
    一紙等在卷為據，從而本院認被告偽造有價證券之事證明確，而以本院八十九年
    度訴字第一一二一號判決予以論罪處刑。是依刑事訴訟法第五百條前段之規定，
    應認原告主張被告偽造有價證券之事實為真正。
三、按因犯罪而受損害之人，於刑事訴訟程序得附帶提起民事訴訟，對於被告及依民
    法負賠償責任之人，請求回復其損害，刑事訴訟法第四百八十七條第一項定有明
    文。又按票據係文義證券，其在票據上簽名者，依票上所載文義負責。二人以上
    共同簽名者，應連帶負責。固為票據法第五條所明定。惟此所謂簽名，係指真正
    之簽名而言。如該簽名出於偽造，依同法第十五條之規定，雖不影響於真正簽名
    之效力，要之被偽造簽名之本人，究不負票據債務人之責任，最高法院五十六年
    度臺上字第二二二二號著有判決。是本件原告善意取得如附表所示之六張本票，
    其原本得對被告及湯文丙行使票據權利，要難謂無因被告偽造系爭本票而受有損
    害，其自得以附帶民事訴訟方式請求損害賠償（最高法院八十八年度臺抗字第一
    一六號裁判要旨參照）。末按因故意或過失，不法侵害他人之權利者，負損害賠
    償責任。故意以背於善良風俗之方法，加損害於他人者亦同，民法第一百八十四
    條第一項定有明文。
四、本件告以偽造「楊玉麟」名字之方式，偽造簽發系爭本票之「楊玉麟」為發票人
    之部分，雖不影響於湯文丙發票之效力，但已使原告無從依票據法規定，對被偽
    造簽名之發票人「楊玉麟」行使票據上權利，而被告本身未顯名於票據上，原告
    亦不能對被告行使票據上權利，原告因被告之侵權行為，致喪失對被告本得行使
    之票據上權利，其受有損害自屬明確。而原告提起本訴主張被告應賠償其十八萬
    零三百元部分，雖被告提出共同發票人湯文丙已清償四萬元之事實為抗辯，惟共
    同發票者，本應就票載文義負連帶責任，今原告因被告偽造「楊玉麟」部分本票
    之行為，致無法請求被告與湯文丙連帶負票面金額之責任，其因不能行使票據上
    權利而受之損害，自以無法追索票面金額為其所受損害之範圍，而原告本件所請
    求被告應給付者，僅為其中之十八萬零九百元部分，核無逾其得請求之範圍，是
    被告所為湯文丙已清償四萬元之抗辯，無礙於原告本件聲明所請求之金額，仍應
    認本件原告之請求為有理由。從而，原告本於侵權行圍之法律關係，請求被告應
    給付其十八萬零九百元，為有理由，應予准許。
五、原告陳明願供擔保，請准宣告假執行，經核並無不符，爰酌定相當之擔保金額准
    許之。
六、本件事證已臻明確，兩造其餘攻擊防禦之方法，核無礙於本院前揭認定，爰不另
    贅予論駁，附此敘明。
據上論結，本件原告之訴為有理由，應依刑事訴訟法第五百零二條第二項、第四百九
十一條第十款、民事訴訟法第三百九十條第二項，判決如主文。
中      華      民      國    九十      年      七    月    二十七    日
                                      臺灣板橋地方法院刑事第六庭
                                              法  官    林漢強
右正本證明與原本無異 。
對於本判決如有不服，應於送達後十日內，向本院提出上訴狀，但非對刑事訴訟之判
決有上訴時，不得上訴。
                                              書記官    黃大千
中      華      民      國      九十      年      七    月    二十七    日
八十九年度附民字第四三五號判決附表
┌─────┬──────┬──────┬──────┬───────┐
│票載發票人│票 面 金 額 │發   票   日│到   期   日│本  票號  碼│
├─────┼──────┼──────┼──────┼───────┤
│湯文丙    │六萬零三百元│八十七年二月│八十七年三月│一九○七五二號│
│楊玉麟    │            │十三日      │十日        │              │
├─────┼──────┼──────┼──────┼───────┤
│湯文丙    │六萬零三百元│八十七年二月│八十七年四月│一九○七五三號│
│楊玉麟    │            │十三日      │十日        │              │
├─────┼──────┼──────┼──────┼───────┤
│湯文丙    │六萬零三百元│八十七年二月│八十七年五月│一九○七五四號│
│楊玉麟    │            │十三日      │十日        │              │
├─────┼──────┼──────┼──────┼───────┤
│湯文丙    │六萬零三百元│八十七年二月│八十七年六月│一九○七五五號│
│楊玉麟    │            │十三日      │十日        │              │
├─────┼──────┼──────┼──────┼───────┤
│湯文丙    │六萬零三百元│八十七年二月│八十七年七月│一九○七五六號│
│楊玉麟    │            │十三日      │十日        │              │
├─────┼──────┼──────┼──────┼───────┤
│湯文丙    │六萬零三百元│八十七年二月│八十七年八月│一九○七五七號│
│楊玉麟    │            │十三日      │十日        │              │
└─────┴──────┴──────┴──────┴───────┘


司法院資訊處製作；財團法人民間司法改革基金會備份。
